臺灣屏東地方法院民事裁定　　　　　　100年度監宣字第150號
聲　請　人　丁珮霖
相　對　人　李艷雀
上列聲請人聲請監護宣告事件，本院裁定如下：
    主    文
宣告李艷雀（女、民國○○○年○月○日生、身分證統一編號：
Ｚ000000000號）為受輔助宣告之人。
選定丁珮霖（男、民國○○○年○月○日生、身分證統一編號：
Ｚ000000000號）為輔助人。
聲請費用新臺幣壹仟元由受輔助宣告之人負擔。
    理    由
一、聲請意旨略以：聲請人丁珮霖之妻李艷雀（年籍資料詳主文
    ）於民國（下同）100 年3 月31日腦中風，雖經延醫診治，
    惟均無起色，已至不能為意思表示或受意思表示，或不能辨
    識其意思表示之效果，為此依民事訴訟法第597 條以下之規
    定，為監護宣告聲請等語，並提出戶口名簿影本、親屬系統
    表、診斷證明書等件為證。
二、按法院對於監護之聲請，認為未達民法第十四條第一項之程
    度者，得依民法第十五條之一第一項規定，為輔助之宣告，
    民法第14條第3 項定有明文。所謂輔助宣告係指對於因精神
    障礙或其他心智缺陷，致其為意思表示或受意思表示，或辨
    識其意思表示效果之能力，顯有不足者而言，此與受監護宣
    告者，須其心智缺陷之程之程度已達「致不能為意思表示或
    受意思表示，或不能辨識其意思表示之效果者」，二者顯有
    程度上之差異，此觀諸民法第14條第1 項、第15條之1 第1
    項規定自明。又受輔助宣告之人，應置輔助人，依民法第
    1113 條 之1 第2 項準用同法第1111條之1 規定，法院選定
    輔助人時，應依受輔助宣告之人之最佳利益，優先考量受輔
    助宣告之人之意見，審酌一切情狀，並注意下列事項：(一)受
    輔助宣告之人之身心狀態與生活及財產狀況。(二)受輔助宣告
    之人與其配偶、子女或其他共同生活之人間之情感狀況。(三)
    輔助人之職業、經歷、意見及其與受輔助宣告之人之利害關
    係。(四)法人為輔助人時，其事業之種類與內容，法人及其代
    表人與受輔助宣告之人之利害關係。
三、經查：
  (一)本院前往屏安醫院，於鑑定人黃文翔醫師前勘驗所見，相對
    人四肢健全，行動自如，外觀正常，客觀上有行動能力；詢
    問其年籍生活及精神狀況，尚能回答自述能自行進食、沐浴
    、解手，有生活自理能力及語言溝通能力，但不是很清晰（
    本院100 年12月8 日勘驗筆錄可稽）；惟本院另就相對人之
    心神狀況訊問鑑定人，經鑑定人鑑定結果認為：個案為腦中
    風後中度失智狀態，發音不清楚，語意模糊，與人做口語溝
    通有困難，理解能力及表達能力明顯受損。精神狀態方面，
    個案意識清楚，說話速度緩慢，長短程記憶力差，汪意力不
    集中，現實判斷力不佳，但對於時間、人物、地方之定向尚
    有部分能力。日常生活方面，可以自己進食，沐浴、更衣、
    大小便皆可自理。經濟活動能力方面（包括管理處分自己財
    產之能力），可以自行簡單購物，不會到金融機構辦理存提
    款，無法獨自處理財產問題。無職業、社交功能、無法自行
    搭乘、使用大眾交通工具、無自我安排休閒活動之功能。個
    案各項功能明顯退化，簡單的生活可以自理，但是語言表達
    能力及理解能力明顯受損，獨自處理財物有明顯困難，易遭
    詐騙，個人認知功能受損，為意思表示、受意思表示或辨識
    其意思表示效果之能力也受損，無法獨立處理個人事務與從
    事個人財務管理，已達受輔助宣告之標準，有本院100 年12
    月8 日訊問筆錄、屏安醫院100 年12月8 日屏安醫字第（
    100 ）0542號函檢送之精神鑑定報告書1 份在卷可憑。
  (二)本院為求慎重，命相對人於屏安醫院接受心理衡鑑評估結果
    認為：個案認知功能與適應情況已有顯著缺損，智力測驗結
    果語文智商為41，總智商落於中度智能不足，作業智商76分
    ，落於邊緣智能不足範圍，知覺組織、心理處理速度、計算
    、抽象思考、分析判斷等認知功能有損，包括記憶、定向感
    、溝通、社交人際、社區事務、判斷與問題解決等均為中度
    障礙。評估自主能力不足，在生活適應需他人協助，雖未完
    全喪失對社會情境之理解與思考能力，建議可在他人適當輔
    助下，對個人重要事務判斷與處理提供必要協助。以上有屏
    安醫院100 年11月13日屏安醫院臨床心理衡鑑照會及報告單
    附卷可稽。本院綜合上開勘驗結果、鑑定人意見及心理衡鑑
    評估結果，認相對人李艷雀其心智缺陷程度雖未達完全不能
    為意思表示、受意思表示或不能辨識其意思表示效果之心智
    缺陷程度，但其辨識意思表示之能力受損，其知覺理解能力
    亦較通常人減弱，聲請人聲請監護宣告固有未符，惟其辨識
    意思表示效果之能力既顯有不足，仍有受輔助之必要，爰依
    職權以裁定為輔助之宣告。
四、次查，受輔助宣告人李艷雀有配偶，育有二女，長女已歿，
    其配偶即聲請人丁珮琳，為受輔助宣告人之主要照顧者，有
    擔任輔助人之意願，且認有輔助能力，並適任之，是由聲請
    人丁珮霖擔任輔助人，符合受輔助宣告人李艷雀之最佳利益
    ，爰依民法第1111條第1 項之規定，選定聲請人丁珮霖為受
    輔助宣告人李艷雀之輔助人。
五、依民事訴訟法第608 條第1 項、第624 條之1 第3 項，非訟
    事件法第24條第1 項，裁定如主文。
中    華    民    國   100    年    12    月    29    日
                        家事庭法  官  朱盈吉
正本係照原本作成。
如不服本裁定關於選定輔助人部分，應於送達後10日內向本院提
出抗告狀，並繳納抗告費新臺幣1,000 元；其餘關於宣告輔助之
部分，不得抗告。
中    華    民    國   100    年    12    月    29    日
                              書記官  蔡明株